臺灣板橋地方法院刑事判決　　　　　 100年度交簡上字第17號
上　訴　人
即　被　告　許璧如
上列上訴人因過失傷害案件，不服本院中華民國99年12月6 日第
一審簡易判決（99年度交簡字第1265號，聲請簡易判決處刑案號
：99年度偵字第5567號），提起上訴，本院管轄第二審之合議庭
判決如下：
    主  文
上訴駁回。
    事  實
一、許璧如於民國98年12月9 日7 時許，駕駛車號F4-1926 號自
    用小客車，自新北市○○區○○路2 段188 號之地下停車場
    之車道出入口駛出，欲駛入前方道路行駛，本應注意起駛前
    應顯示方向燈，注意前後左右有無障礙或車輛行人，並應讓
    行進中之車輛行人優先通行，而依當時天候晴，日間有自然
    光線，道路乾燥、無缺陷，無障礙物、視距良好等情，並無
    不能注意之情事，竟疏未注意，貿然將車駛入道路中，適張
    士偉騎乘車號VXW-960 號輕型機車行經該處，亦疏未注意車
    前狀況，兩車因而發生擦撞，致張士偉人車倒地，因而受有
    頭部外傷、右側臉部之開放性傷口、其他表淺損傷、磨損或
    擦傷等傷害。許璧如於肇事後，在犯罪未被有偵查權之機關
    或公務員發覺前，留在現場並主動向據報前來處理之員警表
    明係肇事者而自首，並接受裁判。
二、案經許璧如自首及張士偉訴由新北市政府警察局永和分局移
    送臺灣板橋地方法院檢察署檢察官偵查後聲請簡易判決處刑
    。
    理  由
壹、證據能力：
    本件認定事實所引用之卷證資料（包含人證與文書證據、物
    證），並無證據證明係公務員違背法定程序所取得，又被告
    以外之人於審判外之陳述，經核並無非出於自由意願而為陳
    述或遭違法取證及顯有不可信之情況，再卷內之文書證據，
    亦無刑事訴訟法第159 條之4 之顯有不可信之情況與不得作
    為證據之情形，且被告許璧如迄本院言詞辯論終結前均未聲
    明異議，依刑事訴訟法第159 條至159 條之5 之規定，均有
    證據能力，合先敘明。
貳、實體方面：
一、訊據被告矢口否認有何過失傷害犯行，辯稱：伊駕車自地下
    停車場駛至路面時已停止，告訴人所騎機車自伊所駕車輛之
    車前保險桿擦過（並非碰撞，如係碰撞，告訴人跌落處及機
    車摔落點應在伊車前方），而告訴人自稱車速約每小時20至
    30公里，此等時速如告訴人有駕照，應可立即煞車停住，此
    可查明路面有無煞車痕，且應查明告訴人當時有無駕、行照
    以釐清告訴人駕駛技術及機車性能是否正常，告訴人行照如
    逾期自不得行駛於道路，並應受道路交通管理罰條例第15條
    及道路交通安全規則第14條之規定處罰，且告訴人如騎乘逾
    期機車，即有可責性，另告訴人如駕照亦逾期而未換發新照
    者，自不得駕駛汽機車，應禁止其駕駛並應受道路交通管理
    罰條例第22條及道路交通安全規則第50條第1 項、第52條第
    8 項、第89條第1 項之規定處罰；再10次車禍9 次快，速度
    越快，衝擊力越大，煞車距離越長，離心力亦大，惟視野越
    小，是告訴人受傷應與此有關，告訴人自稱因被告所駕車輛
    自其右邊地下室駛出路面，其來不及反應而發生車輛，顯見
    告訴人之時速非20至30公里；再告訴人之機車應投保強制汽
    車保險，未保投而行駛於道路應強制汽車保險法處罰，其行
    為具有可罰性云云。惟查：
  (一)上揭犯罪事實，業據被告於本院準備程序訊問及審理時坦承
    不諱（見本院卷第18頁反面、29頁），復經證人即告訴人張
    士傑於警詢及偵查中指訴明確（見偵查卷第9 、19、44頁）
    ，並有交通事故現場草圖、道路交通事故調查報告表、道路
    交通事故調查報告表(一)、(二)各1 紙及現場暨車損照片27幀在
    卷可稽（見偵查卷第14至17、20至33頁）。而按起駛前應顯
    示方向燈，注意前後左右有無障礙或車輛行人，並應讓行進
    中之車輛行人優先通行，道路交通安全規則第89條第1 項第
    6 款定有明文。查被告駕車自大樓停車場之車道出入口駛出
    ，自應注意上開安全規定，且當時天候晴，日間有自然光線
    ，道路乾燥、無缺陷，無障礙物，視距良好等情，亦有道路
    交通事故調查報告表(一)及現場照片2 幀存卷可稽（見偵查卷
    第16、21頁），被告並非不能注意及此，其於起駛前，竟疏
    未注意前後左右有無車輛通行，即貿然起步行駛，以致肇事
    ，足認被告對本件車禍之發生顯有過失甚明。再本件交通事
    故經送請臺灣省臺北縣區車輛行車事故鑑定委員會鑑定結果
    ，亦認被告駕駛自用小客車，路外駛入道路未讓左方直行來
    車先行，為肇事主因。告訴人駕駛輕型機車，未注意車前狀
    況，為肇事次因等情，有該委員會99年11月9 日北縣鑑字第
    0995181322號函暨北縣鑑字第991322號鑑定意見書各1 件附
    卷足稽（見原審卷第20至23頁），益徵被告對本件車禍之發
    生確有過失無疑。至告訴人於騎乘機車行經肇事地點時，雖
    有未注意車前狀況之過失，然此仍無礙於被告過失之認定，
    併此敘明。再者，告訴人確因本件車禍受有頭部外傷、右側
    臉部之開放性傷口、其他表淺損傷、磨損或擦傷等傷害，亦
    有天主教耕莘醫院永和分院診斷證明書1 紙在卷可憑（見偵
    查卷第11頁），顯見被告之過失行為與告訴人所受傷害結果
    間，具有相當因果關係，足認被告前開不利於己之自白與事
    實相符，應堪採信。至被告於本院審理最後翻詞改稱：檢察
    官的意思，就是我承認我有錯，就要判我刑，那我不要承認
    我有錯云云（見本院卷第29頁反面），無非事後圖卸己身刑
    責之詞，無可採信。
  (二)被告雖辯稱：應查明告訴人當時有無駕、行照及有無逾期，
    以釐清告訴人駕駛技術及機車性能是否正常，否則告訴人即
    具有可責性云云。經查：就告訴人有無駕照部分，業經檢察
    官於偵查中以告訴人之身分證字號查詢調取告訴人所持有之
    駕駛執照資料，可知告訴人自76年10月27日起即合法持有重
    型機車駕駛執照，另自87年10月27日起合法持有普通小客車
    之駕駛執照，迄今均無吊扣吊銷上開2 種駕駛執照之紀錄，
    其前開2 種持照條件皆為正常等情，有證號查詢機車駕駛人
    資料表、證號查詢汽車駕駛人資料表各1 紙在卷可考（見偵
    查卷第37、38頁）；再就告訴人當時所騎乘之機車行照部分
    ，亦經本院依職權調取該機車車籍資料，可知告訴人當時所
    騎乘之車號VXW-960 號輕型機車之所有人為林治華，該車出
    廠年月為西元1992年10月，牌照狀況態迄今為正常，並無任
    何逾期未換照之情形，有車號查詢輕型機車車籍資料表1 紙
    佐卷足參（見本院卷第24頁），足認告訴人於本件車禍發生
    時，確合法持有重型機車駕駛執照及普通小客車駕駛執照，
    依法自得騎乘輕型機車行駛，且其當所騎乘之機車之行車執
    照亦處於合法正常有效，未逾期之情況，是被告爭執告訴人
    之駕、行照逾期云云，顯有誤會，殊無可採。
  (三)再被告辯稱：伊當時車輛處於停止狀態，係告訴人騎車擦過
    伊車前保險桿，並非發生碰撞，此可查明是否有煞車痕，且
    擦過原因係因告訴人車速快云云。然依被告於肇事之初，為
    警詢問時已供稱：當時我從自家地下室將車輛駛出要去上班
    ，我駛出地下室出口等語（見偵查卷第18頁），顯見被告於
    肇事當時，車輛恰自停車場地下室駛出而處於向前行進之情
    甚明，是被告空言辯稱：當時車輛已完全停止云云，要係卸
    責之詞，難以採信。再依車損照片觀之，可知被告所駕車輛
    之左前車頭保險桿有大片擦撞痕跡，而告訴人所騎機車之右
    側車身亦有破裂及被告車身紅色烤漆殘留之情，有車損照片
    在卷可考（見偵查卷第25、27、30、31頁頁），並參以道路
    交通事故調查報告表，顯見告訴人機車於倒地停止前，於路
    面上造成1 長條型之刮地痕之情，此有前開道路交通事故調
    查報告表1 紙附卷可參（見偵查卷第15頁），再佐以告訴人
    因此所受之傷害為頭部外傷、右側臉部之開放性傷口、其他
    表淺損傷、磨損或擦傷等傷害，亦有天主教耕莘醫院永和分
    院診斷證明書1 紙在卷可憑（見偵查卷第11頁），足見當時
    告訴人所騎之機車與被告所駕之車輛確有發生撞擊，且撞擊
    力道不小，始造成告訴人連車帶人向前滑行倒地，並造成刮
    地痕。苟如被告所言其車輛係處於停止狀態，且非發生碰撞
    ，何以造成如此大之撞擊？足徵被告所辯核與常情不符，無
    可採信。
  (四)綜上所述，被告所辯，無非卸責之詞，難以採信。本案事證
    明確，被告犯行，洵堪認定，應依法論科。
二、核被告所為，係犯刑法第284 條第1 項之過失傷害罪。被告
    於車禍發生後，在犯罪未被有偵查權之機關或公務員發覺前
    ，留在現場並主動向據報前來處理之員警表明係肇事者而自
    首，願接受裁判之情，業據被告於警詢時自承在卷（見偵查
    卷第18頁），並有道路交通事故肇事人自首情形紀錄表1 紙
    附卷可稽（見偵查卷第35頁），符合自首要件，爰依刑法第
    62條前段規定，減輕其刑。原審以被告犯罪事實明確，援引
    刑事訴訟法第449 條第1 項前段、第3 項，刑法第284 條第
    1 項前段、第62條前段、第41條第1 項前段、刑法施行法第
    1 條之1 ，並審酌被告自路外駛入道路時，未注意車前狀況
    並讓車道上直行車而肇事，致告訴人受有上開傷害，且迄今
    仍未與告訴人達成和解，賠償告訴人損失，兼衡被告之素行
    、過失之情節、告訴人所受傷害及被告犯罪後否認犯行之態
    度等一切情狀，量處拘役40日，並諭知易科罰金之折算標準
    ，其認事用法，並無違誤，量刑均屬妥適。被告上訴空言否
    認犯行，為無理由，應予駁回。
據上論斷，應依刑事訴訟法455 條之1 第1 項、第3 項、第368
條，判決如主文。
本案經檢察官高智美到庭執行職務。
中    華    民    國   100    年    3     月    18    日
                  交通法庭      審判長法  官  林家賢
                                      法  官  陳明偉
                                      法  官  鄧雅心
以上正本證明與原本無異。
本判決不得上訴。
                                      書記官  王小芬
中    華    民    國   100    年    3     月    18    日